【裁判字號】    99,台非,205
【裁判日期】    990722
【裁判案由】    偽造文書
【裁判全文】
最高法院刑事判決              九十九年度台非字第二０五號
上  訴  人  最高法院檢察署檢察總長
被      告  甲○○
上列上訴人因被告偽造文書案件，對於台灣板橋地方法院中華民
國九十七年三月三十一日第一審確定簡易判決（九十六年度簡字
第五二八八號，聲請簡易判決處刑案號：台灣板橋地方法院檢察
署九十五年度偵字第一八九二九號），認為違背法令，提起非常
上訴，本院判決如下：
    主  文
原判決關於甲○○部分撤銷。
甲○○被訴部分免訴。
    理  由
非常上訴理由稱：「按判決不適用法則或適用不當者，為違背法
令，刑事訴訟法第三百七十八條定有明文。又案件曾經判決確定
者，應諭知免訴之判決，同法第三百零二條第一款亦有明文。經
查：本件被告甲○○『因違反毒品危害防制條例等案經本署發布
通緝，為逃避查緝，即基於行使變造特種文書之犯意，將之前於
民國八十五年十月間先變造其妻舅賴泓良之身分證，再冒用賴泓
良名義，於同年月二十九日向監理機關申請補發賴泓良駕駛執照
（下稱駕照）使用（上開犯行業經法院判決確定）所影印留存之
影本，於九十五年三、四月間某日，在台北市○○區○○路六六
四號住處，將上開駕照影本上之發照日期、有效日期分別變造為
『90.12.06』及『97.06.28』後再影印預備供己使用；嗣於同年
八月四日夜間十時四十分許，為警在台北縣中和市○○路三二三
號四樓之八查獲其涉嫌毒品案件時，為掩飾其遭通緝身分，即持
上開變造之駕照影本，在台北市○○區○○街一段六十九號台北
市政府警察局刑事警察大隊內冒充賴泓良名義應訊，且基於偽造
文書並進而行使之犯意，先後在附表所列之文件上偽造賴泓良之
署押（簽名及指印）多次後，持交檢警而行使之，足生損害於賴
泓良及刑事案件偵查之正確性。甲○○於同年九月二十六日夜間
九時許，在台北市○○區○○街一０四號前遇警臨檢，欲重施故
技再持上開變造之駕照影本接受盤查，因行跡可疑，為警帶返台
北市○○區○○路四段二一六號台北市政府警察局大安分局安和
路派出所查證，始查知上情，並扣得上開變造之駕照影本一張。
』之犯罪事實，前經台灣台北地方法院以九十六年度訴字第六六
五號判決：『甲○○犯行使變造駕駛執照罪，處有期徒刑參月，
如易科罰金，以新台幣壹仟元折算壹日；又犯行使變造駕駛執照
罪，處有期徒刑肆月，如易科罰金，以新台幣壹仟元折算壹日。
應執行有期徒刑陸月，如易科罰金，以新台幣壹仟元折算壹日。
扣案駕駛執照影本壹張，及如附件起訴書附表所示之署押、印文
均沒收。』（此案關於甲○○九十五年八月四日被查獲後之犯行
，應依行使偽造私文書論罪，該判決依行使變造駕駛執照罪論處
，應有適用法則不當之違法，但並不影響被告該犯行業經判決確
定之事實，且該判決依較輕之罪論罪，對被告有利，依貴院九十
七年九月二日之決議，本署應不得對該案判決提起非常上訴），
並於九十六年七月二日確定，此有該案卷宗可稽。本件檢察官聲
請簡易判決處刑書記載：『甲○○於九十五年八月四日二十二時
四十分許因毒品危害防制條例案件為警查獲後，為免警方發現其
另案遭通緝中，基於偽造私文書並予以行使之犯意，冒用【賴泓
良】名義應訊，並於如附表三編號一、如附表四編號一至編號三
所示文書上，接續偽造【賴泓良】之簽名及指印；嗣於翌 (5)日
清晨至上午時間，在台北市政府警察局刑事警察大隊偵八隊內接
受訊問時，復承前偽造私文書並予以行使之同一犯意，在如附表
三編號二至編號三、如附表四編號四至編號七所示文書上，偽造
【賴泓良】之簽名及指印，隨後經警於同日晚間將甲○○移送台
灣板橋地方法院檢察署後，甲○○又承前偽造私文書並予以行使
之同一犯意，在如附表三編號四、附表四編號八所示文書上接續
偽造【賴泓良】之簽名及指印，均足以生損害於賴泓良及司法機
關對於犯罪調查之正確性』云云，該聲請簡易處刑之同一犯罪事
實，既經上開判決於九十六年七月二日判決確定，原審本應依刑
事訴訟法第四百五十二條之規定，改適用通常程序審判，並為免
訴之判決，乃竟於九十七年三月三十一日以簡易判決論處被告罪
刑，自有判決不適用法則之違法。案經確定，且於被告不利，爰
依刑事訴訟法第四百四十一條、第四百四十三條提起非常上訴，
以資糾正。」等語。
本院按：案件曾經判決確定者，應諭知免訴之判決，刑事訴訟法
第三百零二條第一款定有明文。本件被告甲○○於九十五年八月
四日晚上十時四十分許，為警在台北縣中和市○○路三二三號四
樓之八查獲其涉嫌毒品案件時，為掩飾其遭通緝身分，持變造之
賴泓良駕照影本，在台北市政府警察局刑事警察大隊內冒充賴泓
良名義應詢，並基於偽造文書並進而行使之犯意，先後在台灣台
北地方法院檢察署檢察官九十五年度偵字第二一四九０號起訴書
附表所列之文件上偽造賴泓良之署押（簽名及指印）多次後，持
交檢、警而行使之，足生損害於賴泓良及刑事案件偵查之正確性
等情，先經台灣台北地方法院檢察署檢察官於九十六年四月三十
日，以九十五年度偵字第二一四九０號起訴書提起公訴，由台灣
台北地方法院於九十六年五月三十一日，以九十六年度訴字第六
六五號刑事判決，判處被告行使變造駕駛執照罪刑，並於九十六
年七月二日確定。詎台灣板橋地方法院檢察署檢察官就被告上開
經判決確定之同一事實，又於九十六年四月三十日，以九十五年
度偵字第一八九二九號再聲請簡易判決處刑，原確定判決未察，
於九十七年三月三十一日，誤以九十六年度簡字第五二八八號刑
事簡易判決，再重複論處被告行使偽造私文書罪刑，而未為適法
之免訴判決，有上揭二案卷宗附卷可稽，自有判決不適用法則之
違誤。案經確定，非常上訴意旨執以指摘，洵有理由，且於被告
不利，應由本院將原判決關於被告部分撤銷，就被告被訴部分另
行諭知免訴，以資糾正。
據上論結，應依刑事訴訟法第四百四十七條第一項第一款、第三
百零二條第一款，判決如主文。
中    華    民    國  九十九  年    七    月  二十二  日
                      最高法院刑事第一庭
                          審判長法官  董  明  霈
                                法官  林  茂  雄
                                法官  張  祺  祥
                                法官  林  錦  芳
                                法官  洪  昌  宏
本件正本證明與原本無異
                                      書  記  官
中    華    民    國  九十九  年    七    月  二十九  日
                                                      v

司法院資訊處製作；財團法人民間司法改革基金會備份。
